【裁判字號】    89,台上,216
【裁判日期】    890121
【裁判案由】    損害賠償
【裁判全文】
最高法院民事判決                                八十九年度台上字第二一六號
    上  訴  人  乙○○
                甲○○
    共      同
    訴訟代理人  吳東一律師
    被 上訴 人  丙○○
右當事人間請求損害賠償事件，上訴人對於中華民國八十八年十月二十六日台灣高等
法院第二審更審判決（八十八年度上更(二)字第二六○號）提起上訴，本院判決如左：
    主  文
上訴駁回。
第三審訴訟費用由上訴人負擔。
    理  由
本件上訴人主張：上訴人乙○○於民國七十七年十二月七日，上訴人甲○○於七十七
年六月上旬，分別向被上訴人買受坐落台北縣新莊市○○段之台北加州大廈Ｄ八棟三
樓房屋及Ｄ三棟六樓房屋各一戶，均連同其基地之應有部分。被上訴人持該大廈Ｄ區
之標準平面圖及營建概要與建材說明向上訴人乙○○、甲○○解說欲出賣之房屋，並
保證完工後之建坪與平面圖所載面積相同。上訴人乙○○、甲○○乃當場各交付被上
訴人訂金新台幣（下同）四十八萬元及三十萬元。而前開平面圖載明上訴人乙○○、
甲○○買受之房屋，私有面積各為五四點六坪及四○坪，公共面積各為六點八坪及四
點九坪，總面積各為六一點四坪及四四點九坪；嗣後兩造補立書面契約，其所載之總
面積亦與平面圖相符。上訴人乙○○、甲○○於八十年十二月二日、八十年十月二十
四日受領交屋後，發見房屋所有權狀之室內面積各僅四六點一四坪及三二點二三坪，
各短少八點四六坪及七點七七坪，嚴重影響上訴人乙○○、甲○○之權益。被上訴人
顯未依債務之本旨完全履行義務，爰依民法第二百二十七條之規定請求損害賠償，並
依買賣契約第一條後段約定以「平均單價」計算，請求賠償未履行部分之相當於價金
之損失等情。求為命被上訴人給付上訴人乙○○一百二十九萬二千四百二十元、甲○
○一百零三萬一千三百八十二元並均加計法定遲延利息之判決（第一審判決命被上訴
人給付上訴人乙○○八十九萬一千一百二十六元、甲○○七十一萬一千一百三十八元
，及均加計法定遲延利息，駁回上訴人其餘之請求，兩造對各自敗訴部分聲明不服，
提起第二審上訴）。
被上訴人則以：廣告平面圖為促銷宣傳品，僅供參考，並非契約之內容，且該平面圖
所載之「私有面積」，係包括該樓層住戶區分所有及該樓層住戶以「持分」方式共同
使用部分之面積。至「公共面積」則指各該大樓各層住戶以「持分」方式共有而供全
體大樓住戶共同使用部分之面積。本件係預售屋買賣，伊並未向上訴人為私有面積係
私人專用之室內面積之說明，而伊亦已按圖施工完成，將建築物即約定之買賣標的物
交付上訴人，自難謂有何債務不履行及不完全給付之事實。且縱令彼二人受有「室內
面積」不足之損害，然其亦享有「公共面積」增加之利益，依損益相抵之法理，應扣
除其基於同一原因事實所得之利益等語。資為抗辯。
原審審理結果，以：查，上訴人乙○○、甲○○於七十七年底，分別向被上訴人預購
系爭「台北加州」Ｄ八棟三樓及Ｄ三棟六樓房屋各一戶及基地應有部分，約定房屋面
積總坪數各為六一點四坪及四四點九坪，被上訴人已分別於八十年十二月二日及八十
年十月二十四日將房地交付上訴人乙○○、甲○○使用，並已辦畢建物所有權第一次
登記在案，上訴人亦已付清價金，上訴人甲○○復已於八十年十一月十四日轉售前開
購得房屋與第三人林永欽之事實，有兩造提出之買賣契約書、建築改良物所有權狀、
建築改良物登記簿謄本及交屋證明書為證，且為兩造所不爭執。而被上訴人交付前開
房屋之面積，依上開建築改良物所有權狀及登記簿謄本之記載，關於上訴人乙○○部
分為：主建物（建號四五三一）為一三○點九一平方公尺，陽台為二一點六三平方公
尺，共計一五二點五四平方公尺（折計為四六點一四三坪），共同使用部分建號四六
四四部分，面積為八五九點一六平方公尺，上訴人乙○○應有部分為萬分之三二九，
應有部分面積為二八點二六七平方公尺（折計為八點五五坪），建號四六四八部分，
面積為三七八四點九○平方公尺，上訴人乙○○應有部分為萬分之四八，應有部分面
積為一八點一六八平方公尺（折計為五點四九五坪），建號三八七九部分，面積為一
○○八點六一平方公尺，上訴人乙○○應有部分為萬分之四八，應有部分面積為四點
八四一平方公尺（折計為一點四六四坪），合計面積為六一點六五二坪，且為兩造所
不爭執，則被上訴人交付上訴人乙○○之前開房屋總坪數顯超過兩造買賣契約所載銷
售面積六一點四坪；關於上訴人甲○○部分為：主建物（建號四四九三）為九三點三
八平方公尺，陽台為一二點四一平方公尺，花台為○點七六平方公尺，共計一○六點
五五平方公尺（折計為三二點二三坪），共同使用部分建號四五一七部分，面積為一
八九○點三八平方公尺，上訴人甲○○應有部分為萬分之一三一，應有部分面積為二
四點七六平方公尺（折計為七點四九一坪），建號四六四八部分，面積為三七八四點
九○平方公尺，上訴人甲○○應有部分為萬分之三四，應有部分面積為一二點八六九
平方公尺（折計為三點八九三坪），建號三八七九部分，面積為一○○八點六一平方
公尺，上訴人甲○○應有部分為萬分之三四，應有部分面積為三點四二九平方公尺（
折計為一點○三七坪），合計面積為四四點六五一坪，則被上訴人交付上訴人甲○○
前開房屋總坪數雖有少於兩造買賣契約所載銷售面積四四點九坪，約○點二四九坪，
惟仍未逾兩造依其買賣契約第一條約定之誤差百分之一點五即○點六七五坪。上訴人
乙○○、甲○○雖主張，兩造於訂定買賣契約時，約定私有面積即室內面積各應為五
四點六坪及四○坪，而被上訴人所交付之室內面積僅有四六點一四坪及三二點二三坪
，各短少八點四六坪及七點七七坪，顯未依債之本旨為給付云云。但為被上訴人所否
認，並抗辯：伊並未與上訴人乙○○、甲○○作私有面積即係室內面積及私有面積為
四六點一四坪及三二點二三坪之約定，廣告平面圖係介紹產品之用，僅供參考，非契
約之內容，且依當時一般交易習慣，樓梯間、電梯間（即俗稱小公）均屬私有面積，
故伊交付之房屋面積並未短少等語。經查，證人即陪同前往購屋之乙○○配偶陳世崇
雖證述：「銷售人員在簽約時跟我們說房子有六一點四坪，私有五四點四坪」、「他
（即銷售人員）告訴我（私有面積）是室內私人可以使用的面積」云云，惟為證人即
該房屋銷售人員謝麗櫻所否認，已難證明為真實，況該證人陳世崇既係上訴人乙○○
之配偶，尤難期其為真實之證言，尚難據為有利於上訴人乙○○之認定。復查，「私
有面積」一詞，並非法律用語，而中華民國消費者文教基金會建築委員會於兩造簽訂
本件買賣契約前之七十七年所編著，由消費者報導雜誌社出版之「購屋指南」（七十
五年九月十五日初版，七十七年七月一日五版），亦載有「……有些建設公司只列私
有面積及公共設施面積，而所謂私有面積已包括了室內、陽臺及當層的電梯間、樓梯
間及走廊等的分擔面積在內。至於公共設施面積只包括地下室及屋頂突出物之公共面
積的分擔……」等述，故於七十七年間交易習慣所謂「私有面積」，並非僅指房屋
所有權人單獨所有之室內面積部分。再依八十四年修正前土地登記規則第六十九條規
定：「……建物屬區分所有者，其共同使用部分於勘測時，除有特殊情形者外，應測
繪於各區分所有建物之內……」，本件建物共同使用部分之登記情形，雖非屬八十四
年修正前土地登記規則第六十九條規定之情形，惟坊間建商因該規定，而將當層樓梯
間、電梯間及走廊等分擔面積歸列於區分所有建物內，已如前揭「購屋指南」中所載
，且中華民國建築投資商業同業公會全國聯合會八十四年二月九日八四建投全聯字第
一五一八號函，就為解決非屬法律名詞之「使用面積」、「私有面積」與「公共面積
」之定義爭議，邀請內政部營建署地政司與行政院公平交易委員會、消費者保護委員
會等政府機關及相關事業團體研商之結論，亦認為：「不動產買賣契約日在八十一年
二月四日公平交易法實施前，廣告平面圖所載之使用面積或私有面積，依交易習慣應
包含當層電、樓梯間及走道（俗稱小公）」（參照最高法院八十六年度台上字第三○
八六號判決）。故被上訴人所辯，私有面積包含當層樓、電梯及走廊等語，應屬可取
，衡情被上訴人應不可能於上訴人購屋之初，向彼二人為私有面積即係室內私人使用
面積之表示。況證人即陪同上訴人甲○○訂購前開房屋之邱炳鈴亦僅證述：「當時說
得很籠統，私有面積並無說得很明確」，即上訴人甲○○亦自承未向銷售人員詢問私
有面積，益證被上訴人所辯，未為私有面積係即室內專供私人使用面積之說明為可取
。又查，上訴人所提出之彼等於七十七年底所取得之廣告平面圖上，雖記載「私有面
積」及「公共面積」，惟並未標明室內及附屬建物之面積，而兩造於七十七年間所簽
訂本件房屋買賣契約書第一條則約定房屋面積之總坪數，並表明房屋坪數包括「室內
、陽台、梯間、走道及其他公共設施等之分攤在內」，將「室內、陽台、梯間、走道
」與「公共設施」作明確區隔劃分，即將「室內、陽台、梯間、走道」約定為同一屬
性之建物，另將前述以外之建物，約明為「其他公共設施」，故堪認兩造確有於買賣
契約中使廣告平面圖所載之「私有面積」落實於買賣契約書中「室內、陽台、梯間、
走道」面積，其餘則劃屬公共面積之契約文字之合意，否則，上訴人乙○○、甲○○
於七十七年間訂定書面買賣契約時，焉有不要求於契約書中記載室內面積應為五四點
六坪及四○坪之理。且更無於八十年十月及十二月間被上訴人交屋後，對於與廣告平
面圖記載相差達一個房間大（八點四六坪及七點七七坪）面積之前開房屋，亦未為即
時異議，而遲至八十三年九月十六日始提起本件訴訟之理﹖益見被上訴人所辯，未承
諾私有面積即係室內私人使用面積等語，應屬可取。本件前開房屋買受人即上訴人乙
○○、甲○○既不能證明兩造間有私有面積即係室內供私人使用之面積之約定，而出
賣人即被上訴人又已依合於買賣契約所約定之總面積坪數交付與彼二人，自無未依債
之本旨為給付之情形，亦無何應負瑕疵擔保責任之可言。從而，上訴人主張被上訴人
未依債之本旨為給付及應負瑕疵擔保責任，請求被上訴人給付乙○○一百二十九萬二
千四百二十元及甲○○一百零三萬一千三百八十二元，並均加付法定遲延利息，即屬
無據，不應准許云云。為其心證之所由得，並說明兩造其餘攻擊防禦方法不予審酌之
理由，爰將第一審所為兩造各一部勝訴一部敗訴之判決，關於被上訴人敗訴部分予以
廢棄，改判駁回上訴人之訴；關於上訴人敗訴部分，則予以維持，駁回上訴人之上訴
，於法核無違誤。上訴論旨，猶執陳詞，就原審取捨證據，認定事實之職權行使，指
摘原判決違背法令，求予廢棄，非有理由。
據上論結，本件上訴為無理由。依民事訴訟法第四百八十一條、第四百四十九條第一
項、第七十八條，判決如主文。
中      華      民      國    八十九    年      一      月    二十一    日
                              最高法院民事第三庭
                                  審判長法官  范  秉  閣
                                        法官  朱  建  男
                                        法官  曾  煌  圳
                                        法官  許  澍  林
                                        法官  鄭  玉  山
      右正本證明與原本無異
                                              書  記  官
中      華      民      國    八十九    年      二      月     十五     日


司法院資訊處製作；財團法人民間司法改革基金會備份。
